臺灣屏東地方法院刑事判決             100年度訴字第1117號
公  訴  人  臺灣屏東地方法院檢察署檢察官
被      告  鄭登謙
上列被告因違反毒品危害防制條例案件，經檢察官提起公訴（10
0 年度毒偵字第1374號），被告於準備程序中就被訴犯罪事實為
有罪之陳述，經本院告知簡式審判程序之旨，並聽取被告及公訴
人之意見後，合議庭裁定由受命法官獨任進行審判程序，判決如
下：
    主  文
鄭登謙施用第一級毒品，累犯，處有期徒刑壹年貳月。
    事  實
一、鄭登謙前於民國92年間因施用毒品案件，經本院以92年度毒
    聲字第96號裁定送勒戒處所觀察、勒戒，因認無繼續施用毒
    品之傾向，於92年2 月10日執行完畢釋放，並經臺灣屏東地
    方法院檢察署檢察官以92年度戒毒偵字第211 號為不起訴處
    分確定。復於同年間因施用毒品案件，經本院以92年度毒聲
    字第1074號裁定送勒戒處所觀察、勒戒，因認有繼續施用毒
    品之傾向，經本院以92年度毒聲字第1501號裁定令入戒治處
    所施以強制戒治，嗣因毒品危害防制條例修正，而未繼續執
    行戒治，經臺灣屏東地方法院檢察署檢察官於93年1 月9 日
    以92年度戒執二字第352 號簽結，刑責部分則經本院以92年
    度訴字第696 號判處有期徒刑10月確定；又於95年間因施用
    毒品案件，經本院以95年度訴字第664 號判處有期徒刑1 年
    3 月確定，嗣經本院以96年度聲減字第951 號裁定減為有期
    徒刑7 月又15日確定，於96年12月12日縮刑期滿執行完畢。
    詎其明知海洛因係毒品危害防制條例第2 條第2 項第1 款所
    定之第一級毒品，不得非法持有、施用，仍基於施用第一級
    毒品海洛因之犯意，於100 年4 月2 日上午7 、8 時許，在
    其位於屏東縣枋寮鄉○○村○○路589 之1 號之住處附近某
    處，以將海洛因摻水稀釋置於針筒後注入體內之方式，施用
    第一級毒品海洛因1 次。嗣於100 年4 月2 日15時10分許，
    在屏東縣枋寮鄉○○村○○街某處，因另案為警緝獲，復經
    徵得其同意後採尿送驗，檢出海洛因代謝後之可待因、嗎啡
    陽性反應，始查悉上情。
二、案經屏東縣政府警察局枋寮分局移送臺灣屏東地方法院檢察
    署檢察官偵查起訴。
    理  由
一、本件被告鄭登謙所犯係死刑、無期徒刑、最輕本刑為3 年以
    上有期徒刑以外之罪，其於本院準備程序中就前揭被訴事實
    為有罪之陳述，經受命法官告知簡式審判程序之旨，並聽取
    其與公訴人之意見後，本院認無不得或不宜改依簡式審判程
    序進行之處，爰依刑事訴訟法第273 條之1 第1 項、第284
    條之1 之規定，合議庭裁定由受命法官獨任進行簡式審判程
    序，合先敘明。
二、上揭犯罪事實，業據被告鄭登謙於警詢及本院審理中均坦承
    不諱，而被告為警查獲時所採集之尿液檢體，經送請正修科
    技大學超微量研究科技中心檢驗，其結果呈海洛因代謝後之
    可待因、嗎啡陽性反應，有該研究中心100 年4 月21日報告
    編號R00-0000-000號尿液檢驗報告1 份在卷可稽( 見警卷第
    5 頁) ，並有屏東縣政府警察局枋寮分局偵辦疑似施用毒品
    尿液檢體送驗代號與真實姓名對照表、查獲毒品尿液初步檢
    驗報告單、被告之採集尿液檢體送驗同意書、簡易快篩檢試
    劑初步檢驗結果各1 紙、採證及初步檢驗結果照片4 張附卷
    可佐( 見警卷第6 至8 、10，'14 、15頁) ，足認被告上開
    任意性之自白顯與事實相符，堪信為真實。是本件事證明確
    ，被告鄭登謙上開施用第一級毒品之犯行，洵堪認定。
三、按修正之毒品危害防制條例第20條就施用毒品者，祇於「初
    犯」及「5 年後再犯」2 種情形，有其追訴條件之限制，即
    須於初犯經觀察、勒戒或強制戒治釋放後，5 年內均無施用
    毒品之行為，始能認其前所實施之觀察、勒戒或強制戒治已
    足遮斷毒癮，而得於5 年後再犯時，再予適用初犯之規定，
    重行觀察、勒戒等程序。倘5 年內已經再犯，被依法追訴處
    罰，縱其第3 次（或第3 次以上）施用毒品之時間在初犯釋
    放5 年以後，即與「5 年後再犯」之情形有別，且因已於「
    5 年內再犯」，顯見其再犯率甚高，原實施觀察、勒戒或強
    制戒治，已無法收其實效，而無5 年戒斷期之存在，自無再
    經觀察、勒戒及強制戒治之必要，應得逕行追訴處罰。本件
    被告前於92年因施用毒品案件，經施以觀察勒戒，因認無繼
    續施用毒品之傾向，於92年2 月10日執行完畢釋放，並經臺
    灣屏東地方法院檢察署檢察官以92年度戒毒偵字第211 號為
    不起訴處分確定，其於觀察勒戒執行完畢後5 年內之92、95
    年間，復因施用毒品而經本院以92年度訴字第696 號及95年
    度訴字第664 號分別判處有期徒刑10月、1 年3 月( 嗣經減
    為有期徒刑7 月又15日) 確定之事實，有臺灣高等法院被告
    前案紀錄表1 份附卷可參，被告既曾於「5 年內再犯」，且
    經法院判處罪刑確定，則其於100 年4 月2 日上午7 、8 時
    許，再度施用第一級毒品海洛因之行為，即非屬該條例第20
    條第3 項所定「5 年後再犯」之情形，檢察官逕行依毒品危
    害防制條例第23條第2 項之規定，予以追訴，應屬適法，本
    院自得依法予以論罪科刑。
四、核被告鄭登謙所為，係犯毒品危害防制條例第10條第1 項施
    用第一級毒品罪。其於施用第一級毒品海洛因前持有第一級
    毒品海洛因之低度行為，已為其施用第一級毒品海洛因之高
    度行為所吸收，應不另論罪。又被告有如前揭事實欄所述有
    期徒刑執行完畢之前科紀錄，有前開臺灣高等法院被告前案
    紀錄表1 份在卷可查，其於有期徒刑執行完畢後，5 年以內
    故意再犯本件有期徒刑以上之本罪，為累犯，應依刑法第47
    條第1 項規定，加重其刑。爰審酌被告前因施用毒品經裁定
    送勒戒處所觀察勒戒後，仍未能戒斷其施用毒品之惡習，而
    再次違犯本件施用毒品之罪，足見其陷溺已深，其自制力亦
    屬不佳，惟念及其施用毒品行為僅係戕害一己身心健康，並
    無加害他人，且其於犯罪後已知坦承犯行、態度尚可，暨衡
    及其素行、智識程度、生活狀況等一切情狀，量處如主文所
    示之刑。
據上論斷，應依刑事訴訟法第273 條之1 第1 項、第284 條之1
、第299 條第1 項前段，毒品危害防制條例第10條第1 項，刑法
第11條、第47條第1項，判決如主文。
本案經檢察官鍾佩真到庭執行職務。
中    華    民    國   100    年    9     月    30    日
                  刑事第三庭    法  官  許瑜容
以上正本證明與原本無異。
如不服本判決，應於收受本判決送達後10日內向本院提出上訴書
狀，其未敘述上訴理由者，並得於上訴期間屆滿後20日內向本院
補提理由書狀（均須按他造當事人之人數附繕本）「切勿逕送上
級法院」
中    華    民    國   100    年    9     月    30    日
                                書記官  龔惠婷
附錄本案論罪科刑法條全文：
毒品危害防制條例第10條
施用第一級毒品者，處六月以上五年以下有期徒刑。
施用第二級毒品者，處三年以下有期徒刑。